臺灣臺南地方法院刑事判決
109年度簡上字第272號
上  訴  人
即  被  告  黃義雄


上列上訴人即被告因毀損等案件，不服本院中華民國109年8月3
日109年度簡字第2329號第一審簡易判決（聲請簡易判決處刑書
案號：108年度偵字第13328號），提起上訴，本院管轄之第二審
合議庭判決如下：
        主  文
原判決撤銷。
黃義雄犯恐嚇危害安全罪，累犯，處拘役肆拾伍日，如易科罰金
，以新臺幣壹仟元折算壹日；又犯致令他人物品不堪用罪，累犯
，處拘役肆拾伍日，如易科罰金，以新臺幣壹仟元折算壹日。應
執行拘役柒拾日，如易科罰金，以新臺幣壹仟元折算壹日。
        事  實
一、黃義雄因細故對林靜女心生不滿，竟分別為下列行為：
  ㈠於民國108年4月26日上午9時30分許，在臺南市○○區○○里○○0○
    00號前，見林靜女僱用到場之工人欲在林靜女所有之魚塭、
    土地上施作圍籬，竟基於恐嚇危害安全之犯意，對在場之林
    靜女出言恫稱：「如將圍籬圍起來，將破壞圍籬」等語，以
    此加害財產之事恐嚇林靜女，使林靜女聽聞後心生畏懼，致
    生危害於安全。
  ㈡於108年5月11日晚上8時許至同年月12日中午12時許間某時，
    在臺南市○○區○○里○○0○00號前，見林靜女設立在該處之簡易
    欄杆（係由使用水泥固定之灰色、白色塑膠桶及空心磚各1
    個、插在白色塑膠桶之桿子及空心磚上之竹竿、綁在桿子及
    竹竿上之繩子以及綁在繩子上標示禁止進入之黃色紙張等物
    組成），竟基於毀損之犯意，拔除插在白色塑膠桶上之桿子
    及空心磚上之竹竿，並將桿子及竹竿連同其上之繩子及黃色
    紙張一併丟棄在附近魚塭旁之土地上，再將空心磚丟入灰色
    塑膠桶後，將灰色塑膠桶移置一旁白色塑膠桶所在之處，以
    此方式毀損上開簡易欄杆，致令該簡易欄杆原先具有阻隔他
    人進入之效用喪失，足以生損害於林靜女。
二、案經林靜女訴由臺南市政府警察局佳里分局報告臺灣臺南地
    方檢察署檢察官偵查後聲請簡易判決處刑。
        理  由
壹、關於證據能力之認定：
　　按被告以外之人於審判外之陳述，雖不符刑事訴訟法第159
    條之1 至第159條之4之規定，而經當事人於審判程序同意作
    為證據，法院審酌該言詞陳述或書面陳述作成時之情況，認
    為適當者，亦得為證據，刑事訴訟法第159條之5第1項定有
    明文。本件檢察官、被告黃義雄於本院準備程序時，對於本
    判決所引用被告以外之人於審判外之言詞或書面陳述，已明
    示同意有證據能力（上訴卷第61至62頁），本院審酌該等證
    據作成時之情況，並無違法取證或其他瑕疵，與待證事實具
    有關聯性，證明力非明顯過低，以之作為證據係屬適當，認
    得為證據；其餘引用之書證等非供述證據，均與本案犯罪待
    證事實具有證據關聯性，且無證據證明有何違法取證之情事
    ，並經本院於審理期日依法踐行調查證據程序，亦得為本案
    之證據使用，合先敘明。
貳、認定犯罪事實所憑之證據及理由：
一、訊據被告矢口否認有何恐嚇及毀損犯行，就被訴恐嚇部分辯
    稱：就被訴恐嚇部分，告訴人說要做籬笆，我只有跟工人說
    你們做籬笆沒有關係，但那裡水很深，做那麼深，若日後發
    生事情我不知道，我沒有辦法處理，沒有說「如將圍籬圍起
    來，將破壞圍籬」等語恐嚇告訴人；就被訴毀損部分辯稱：
    繩子、黃色紙、空心磚上的竹竿是被海風吹走的，那邊海風
    很大，而且白色桶子上的桿子也是被風吹倒在白色桶子旁邊
    ，我只有把空心磚放到灰色塑膠桶內，將該塑膠桶以及桿子
    移到旁邊與白色桶子放在一起而已，沒有動其他東西云云。
二、犯罪事實㈠恐嚇部分：
　㈠經查，告訴人林靜女於警詢中證稱：我於108年4月26日上午9
    時30分許，僱請工人前往我所有之魚塭及土地作圍籬施工時
    ，被告在場出言阻止工人施工，還恐嚇我說如果我敢將圍籬
    圍起來，他就要破壞等語（警卷第9至10頁）；復於偵查中
    證稱：在場工人說被告有說會破壞圍籬，並且叫他們離開等
    語（偵卷第21頁），是觀諸告訴人上開警詢及偵查中之證述
    ，就被告在場有口出要破壞圍籬之言語一節前後相符，參以
    告訴人於107年5月間經法院拍賣程序取得原先為被告所有之
    臺南市○○區○○○段000000000○000000000地號土地，被告曾因
    養殖需求而向告訴人承租上開土地，嗣因被告積欠租金，經
    告訴人終止租賃契約，而未繼續使用等情，此為被告及告訴
    人陳述在卷（警卷第1頁及其反面、第3頁及其反面、第6至7
    頁），並有臺南市東南地政事務所107土字第013215號、107
    土字第013216號土地所有權狀翻拍照片2張、土地租賃契約
    書2份在卷可稽（警卷第20頁、第21頁及其反面，偵卷第23
    至24頁），佐以被告於警詢中供稱：於108年4月26日上午9
    時30分許，在臺南市○○區○○里○○0○00號前，我看到告訴人要
    將聯外道路阻擋起來，所以我才阻擋工人施工，我向告訴人
    告知如果將圍籬搭起來，以後產生糾紛還是得拆掉，並無說
    要將它破壞等語（警卷第1頁反面至第2頁），復於本院審理
    中供稱：當時告訴人有在工人施工的現場等語（上訴卷第96
    頁），由上可知，被告既因積欠租金而未能繼續承租土地使
    用，且依被告於警詢及本院審理中供述內容，可見其當時有
    想要阻擋工人施工圍住聯外道路之念頭，並且知悉告訴人在
    現場，則被告在告訴人僱請工人前往上開土地施作圍籬時，
    顯有動機為繼續使用土地而對在場之告訴人出言恐嚇，以阻
    止其施作圍籬。足徵告訴人上開證述被告有在現場對其出言
    恐嚇如將圍籬圍起來，將破壞圍籬一情，應屬信實。
　㈡再者，被告業於偵查中供承：「（問：告訴人說108年4月26
    日上午9時許，在臺南市○○區○○里0○00號前，你跟她說，如
    果將圍籬圍起，將破壞圍籬，有無意見？）我有說要破壞圍
    籬」等語（偵卷第44頁），被告復未爭執其上開偵查中之供
    述非出於自由意志所為，又其於本院審理中翻異其詞，改辯
    稱上情，並稱其上開偵查中之供述，是因為第一次出庭不懂
    法律，才承認犯罪，都笨笨的等語（上訴卷第82頁），然被
    告有無向告訴人口出上開恐嚇言語之行為，無關乎法律適用
    ，被告為智識正常之人，自己應該清楚有無對告訴人說過上
    開恐嚇言語，此與懂法律與否無涉，被告上開偵查中供述既
    出於自由意志所為，應堪採信，益徵告訴人上開證述屬實，
    是被告確有於上揭時、地口出前揭言語恐嚇告訴人，即堪認
    定。被告空言辯稱其未以上開言詞恐嚇告訴人，係向在場工
    人表示施作可能發生危險云云，尚難憑採。
　㈢刑法第305條之恐嚇危害安全罪，所稱以加害生命、身體、自
    由、名譽、財產之事，恐嚇他人者，係指以使人生畏怖心為
    目的，而通知將加惡害之旨於被害人而言（最高法院52年台
    上字第751號判決意旨參照）；又所謂恐嚇，指凡一切言語
    、舉動足以使人生畏怖心者均屬之，而該言語或舉動是否足
    以使他人生畏怖心，應依社會一般觀念衡量之，且僅以受惡
    害之通知者心生畏懼而有不安全之感覺為已足，不以發生客
    觀上之危害為要件。本件被告所言「如將圍籬圍起來，將破
    壞圍籬」，依照一般有理解事務能力之人所明瞭之意含，由
    該等文字客觀文義解讀，係表達欲加害他人財產之意，客觀
    上已足以使受通知者心生恐懼而有不安之感受。再告訴人前
    往警局報案指訴其遭受被告以上開言詞恐嚇，心理上顯然因
    被告上開言詞而感到害怕不安，被告上揭言詞自已該當於恐
    嚇罪之構成要件。
　㈣綜上，被告於上揭時、地，基於恐嚇危害安全之犯意，對在
    場之告訴人出言恫稱：「如將圍籬圍起來，將破壞圍籬」等
    語，以此加害財產之事恐嚇告訴人，使告訴人聽聞後心生畏
    懼，致生危害於安全，應堪認定。被告前揭所辯，顯係推諉
    卸責之詞，並不足採。從而，本案事證明確，被告上開恐嚇
    犯行洵堪認定，應依法論科。
三、犯罪事實㈡毀損部分：
　㈠經查，告訴人於108年5月11日晚上8時許，在臺南市○○區○○里
    ○○0○00號前架設簡易欄杆作為區分地界之用，該簡易欄杆係
    由塑膠桶、空心磚、桿子、竹竿、繩子及紙張所組成，其中
    白色塑膠桶擺在道路一側，並將桿子插在白色塑膠桶上，灰
    色塑膠桶、空心磚則放在道路偏中間之位置，並將竹竿插在
    空心磚上，且灰色、白色塑膠桶及空心磚各1個均有使用水
    泥固定在地上，再將繩子綁在桿子、竹竿及另一側較細之電
    線桿上，拉成一橫線，繩子並黏上標示禁止進入之黃色紙張
    等情，為被告所不爭執（上訴卷第83至90頁），核與告訴人
    於警詢及偵查中證述之情節大致相符（警卷第5至6頁，偵卷
    第21頁），並有案發前之現場照片3張在卷可佐（警卷第13
    至15頁），是告訴人確有於上開時、地架設上揭簡易欄杆以
    阻隔他人進入，此部分事實先堪認定。至聲請簡易判決處刑
    書犯罪事實雖記載上開簡易欄杆之組成物件尚有鐵柱，且告
    訴人於警詢及偵查中均證稱有使用鐵柱等語，然被告於本院
    審理中供稱其看到插在白色塑膠桶以及空心磚上的桿子都是
    竹竿，不是鐵柱等語（上訴卷第85至86頁），而觀諸現場照
    片（警卷第14頁），插在空心磚上之竿子，可見一節一節之
    紋路，堪認係竹竿，而插在白色塑膠桶上的桿子則無從判斷
    其質地是否為鐵柱，是僅能認定插置在白色塑膠桶上係材質
    不明之桿子，此部分應予更正。
　㈡被告雖辯稱繩子、紙張、空心磚上之竹竿均係被風吹走，且
    白色塑膠桶上之桿子係被風吹倒在地上，其僅有將空心磚放
    到灰色塑膠桶內，並將該塑膠桶及地上之桿子移到旁邊而已
    ，沒有動其他東西云云。然觀諸案發前之現場照片（警卷第
    15頁），原先完好的簡易欄杆，可見桿子及竹竿分別直立插
    在白色塑膠桶及空心磚上，且繩子一端係綁在桿子及竹竿上
    ，另一端則延伸至草地處，捆繞在一旁固定之電線桿上後，
    繩子尾端再延伸至他處，並非僅單純綁在竹竿及桿子上，此
    為被告所不爭（上訴卷第83頁），則由繩子綑綁多處且一端
    捆繞在固定之電線桿等情形以觀，可認上開簡易欄杆之繩子
    連接處尚屬牢固，繩子應不易因風吹而鬆開；再觀諸案發後
    之現場照片（警卷第17頁），原先綁在電線桿上之繩子已脫
    落，與桿子及竹竿散落在同一處，而綁在桿子及竹竿上之繩
    子則未鬆脫，參以桿子及竹竿相較於繩子，均屬有一定重量
    之物，並分別固定在白色塑膠桶及空心磚，殊難想像捆繞在
    電線桿上之繩子係遭海風吹至鬆脫，並且繩子連同桿子、竹
    竿一併遭海風吹落至旁邊土地之情形發生，則上開竹竿、桿
    子、繩子及繩子上黃色紙張散落在原先架設之處旁邊草地上
    ，應係遭人為拆除移置所致。復觀諸被告庭呈之照片3張（
    上訴卷第41至43頁），可見案發後，除白色、灰色之塑膠桶
    外，其餘組成簡易欄杆之可供阻擋他人進入之竹竿、桿子、
    繩子等物品均不在原處，佐以被告與告訴人間存有糾紛，如
    前所述，且其於本院審理中供稱上開簡易欄杆左後方即為其
    住處，告訴人設置上開物品將其住處前方堵住（上訴卷第79
    、83頁），則被告顯有為通行而拔除、移置上開簡易欄杆組
    成物品之動機，更何況被告於偵查中已供承其有將水泥固定
    之竹竿、塑膠桶、空心磚、繩子移動位置等語（偵卷第20頁
    ），被告復未爭執其於偵查中之供述非出於自由意志所為，
    是由上開各節，堪認被告確有將組成上開簡易欄杆之塑膠桶
    、竹竿、桿子、空心磚、繩子及黃色紙張等物品移除之事實
    。被告於本院審理中翻異其詞，改稱其並未移動繩子、竹竿
    等物品，僅單純將空心磚、塑膠桶移到旁邊云云，顯係事後
    卸責之詞，並不足採。
　㈢刑法毀損罪所謂「毀棄」係指銷毀滅除、拋棄，使物之效用
    全部喪失，「損壞」係指損傷破壞物體，使其效用全部或一
    部喪失之意，「致令不堪用」則指以毀棄、損壞以外之其他
    方法，雖未毀損原物，但其物之效用喪失者。本件被告將原
    先插在白色塑膠桶、空心磚上之桿子、竹竿拔除，連同繩子
    及黃色紙張一併棄置在旁邊土地，並將空心磚、塑膠桶移至
    旁邊，雖未破壞上開物品本身，然其所為已使原先由上開物
    品組成之簡易欄杆所具有阻隔他人進入之效用不復存在，自
    已該當毀損罪之構成要件。被告明知其所為將導致上開簡易
    欄杆喪失原先阻隔之作用，猶移除上開物品，其主觀上具有
    毀損之犯意甚明。
　㈣綜上，被告於上揭時、地，基於毀損之犯意，拔除插在白色
    塑膠桶上之桿子及空心磚上之竹竿，並將桿子及竹竿連同其
    上之繩子及黃色紙張一併丟棄在附近魚塭旁之土地上，再將
    空心磚丟入灰色塑膠桶後，將灰色塑膠桶移置一旁白色塑膠
    桶所在之處，以此方式毀損上開簡易欄杆，致令該簡易欄杆
    原先具有阻隔他人進入之效用喪失，足以生損害於告訴人，
    至為灼然。被告前揭所辯，顯係推諉卸責之詞，並不足採。
    從而，本案事證明確，被告上開毀損犯行洵堪認定，應依法
    論科。
參、論罪科刑及撤銷改判理由：
一、被告行為後，刑法第305條、第354條規定於108年12月25日
    修正公布，並於同年月27日生效，經比較修正前、後之規定
    ，修正後規定之罰金刑部分，均係將罰金數額修正提高30倍
    ，與修正前規定之罰金刑部分經適用刑法施行法第1條之1第
    2項本文規定調整倍數後之罰金數額，核屬一致，則修正後
    規定既僅針對原須經調整倍數之罰金數額予以明文，與修正
    前規定罰金刑之輕重相同，而無涉科刑規範之變更，即不生
    新舊法比較之問題，應依一般法律適用原則，適用裁判時法
    即修正後規定。
二、核被告犯罪事實㈠所為，係犯刑法第305條之恐嚇危害安全
    罪；犯罪事實㈡所為，係犯刑法第354條之致令他人物品不
    堪用罪。
三、被告所犯上開2罪，犯意各別，行為互殊，應予分論併罰。
四、又被告前因不能安全駕駛案件，經本院以107年度交簡字第2
    496號判決判處有期徒刑2月確定，於108年1月29日易科罰金
    執行完畢等情，有臺灣高等法院被告前案紀錄表1份附卷可
    查，其於受徒刑執行完畢後，5年內故意再犯本案有期徒刑
    以上之2罪，依刑法第47條第1項規定，均為累犯。而依司法
    院釋字第775號解釋意旨，係指構成累犯者，不分情節，一
    律加重最低本刑，於不符合刑法第59條所定要件之情形下，
    致生行為人所受之刑罰超過其所應負擔罪責之個案，不符罪
    刑相當原則、比例原則。於此範圍內，在修正前，為避免發
    生上述罪刑不相當之情形，法院就該個案應裁量是否加重最
    低本刑；依此，該解釋係指個案應量處最低法定刑、又無法
    適用刑法第59條在內減輕規定之情形，法院應依此解釋意旨
    裁量不予加重最低本刑（最高法院108年度台上字第338號、
    第976號判決意旨參照），本院審酌被告前有公共危險前科
    紀錄，應生警惕作用，惟其仍漠視法紀，故意再犯本件恐嚇
    、毀損犯行，顯見被告未因前案徒刑之執行而記取教訓，足
    徵其有特別惡性且對於刑罰之反應力薄弱，又觀諸被告本案
    犯罪情節，依刑法第47條第1項規定加重法定最低本刑結果
    ，並無司法院釋字第775號解釋意旨所指應裁量不予加重最
    低本刑，否則將致罪刑不相當之情形，爰均依刑法第47條第
    1項規定加重其刑。
五、原審以被告犯行事證明確，予以論罪科刑，固非無見。惟查
    ，被告係向在場之告訴人恫稱上開言語，業如前述，原審認
    被告係向現場施作圍籬之工人恫稱上開言語，恐嚇之對象非
    告訴人，而係工人，難謂適法。又原審以被告構成累犯之罪
    與本案犯行之罪質均不相同，而認無加重其刑之必要，然本
    院審以被告構成累犯及本案情節，認本案依刑法第47條第1
    項累犯規定加重其最低法定本刑，並無悖於罪刑相當原則及
    比例原則，亦即不符合司法院釋字第775號解釋意旨所指法
    院應裁量是否加重最低本刑之情形，業見前述，原審未依累
    犯規定加重其刑，亦有未合。再者，被告於本院審理中改否
    認上開恐嚇、毀損犯行，犯後態度有異，本件量刑因素已有
    變更，原審就此未及審酌，所為量刑容有未洽。被告上訴執
    前詞否認犯罪，雖無理由，惟原判決既有上述可議之處，且
    屬適用法條不當，自應由本院撤銷改判。而按由被告上訴或
    為被告之利益而上訴者，第二審法院不得諭知較重於原審判
    決之刑；但因原審判決適用法條不當而撤銷之者，不在此限
    ，刑事訴訟法第370條第1項定有明文。本件雖係被告上訴，
    然本院因原審判決適用法條不當而撤銷之，依上開規定，並
    無不利益變更禁止原則之限制，併此敘明。
六、爰審酌被告僅因與告訴人間之細故糾紛，竟以上述方式恐嚇
    告訴人，致告訴人心生畏懼，並毀損告訴人設置之簡易欄杆
    ，足生損害於告訴人，顯見其欠缺自制能力，法紀觀念薄弱
    ，所為實應予非難；復考量被告之犯罪動機、目的、手段，
    以及其否認犯行、迄未與告訴人達成和解或賠償其損害之犯
    後態度，兼衡被告於本院審理中自述所受教育程度為國中畢
    業、目前沒有收入之智識程度及家庭經濟生活狀況（上訴卷
    第91頁）等一切情狀，分別量處如主文所示之刑，並合併定
    其應執行刑如主文所示，併諭知易科罰金之折算標準。
據上論斷，應依刑事訴訟法第455條之1第1項、第3項、第369條
第1項前段、第364條、第299條第1項前段，刑法第305條、第354
條、第47條第1項、第51條第6款、第41條第1項前段，刑法施行
法第1條之1第1項，判決如主文。　　
本案經檢察官蘇炯峯聲請以簡易判決處刑，檢察官吳坤城到庭執
行職務。
中　　華　　民　　國　　110 　年　  2 　　月　　 4　　日
                  刑事第六庭   審判長法　官  黃琴媛
                                     法　官  孫淑玉
                                     法　官  吳彥慧
以上正本證明與原本無異。
不得上訴。
 　　　　　　　　　　　　　　　　　　書記官  張儷瓊
中　　華　　民　　國　　110 　年　　2 　　月　　5 　　日
附錄本案論罪科刑法條：
中華民國刑法第305條
以加害生命、身體、自由、名譽、財產之事恐嚇他人，致生危害
於安全者，處2年以下有期徒刑、拘役或9千元以下罰金。
中華民國刑法第354條
毀棄、損壞前二條以外之他人之物或致令不堪用，足以生損害於
公眾或他人者，處2年以下有期徒刑、拘役或1萬5千元以下罰金
。